臺灣高等法院高雄分院刑事判決　　　　　　　　　九十三年度交上易字第六四號
　　上訴人
　　即被告　　　丙○○
右上訴人因過失傷害案件，不服臺灣高雄地方法院九十三年度交易字第七Ｏ號中華民
國九十三年七月二十一日第一審判決（起訴案號：臺灣高雄地方法院檢察署九十三年
度調偵字第一一二號），提起上訴，本院判決如左：
    主  文
上訴駁回。
    事  實
一、丙○○領有普通小型車駕駛執照，於民國九十二年五月三十一日二十一時十分許
    （起訴書誤載為十七時二十分許），駕駛車號五八一一─ＧＮ號自用小客車，沿
    高雄市○○○路由北向南行駛，行經高雄市○○○路口左轉欲進入大同一路時，
    適乙○○騎乘車號ＸＺＸ─０七九號機車後搭載其胞妹甲○○，沿中華三路由南
    向北行經該處，丙○○本應注意汽車行駛至交岔路口時，轉彎車應讓直行車先行
    ，且依當時天晴夜間有照明、柏油路面乾燥無缺陷之情狀，又無不能注意之情形
    ，竟疏於注意及此，行經上開路口仍貿然左轉，致其駕駛之前揭自用小客車右前
    葉子板與直行之乙○○所騎乘機車前車頭相撞擊，乙○○因而受有左橫膈破裂、
    左大腿骨（股骨）骨折、左第七肋骨骨折之傷害，甲○○則受有右側頭皮血腫五
    ×四公分、左手臂擦傷十×五公分、左手背擦傷四×三公分、左膝擦傷三×二公
    分及右側顱內出血等傷害。而丙○○於肇事後，於偵查犯罪職權之公務員未發覺
    犯罪前，即向到場處理之警員表明其係肇事者，自首而接受裁判。
二、案經乙○○、甲○○訴由高雄市政府警察局新興分局移請臺灣高雄地方法院檢察
    署檢察官偵查起訴。
    理  由
一、訊據上訴人即被告丙○○（下稱被告）固對其於右開時、地與告訴人乙○○、甲○○發生車禍，肇事而致告訴人等受傷之事實固坦認不諱，惟辯稱：當時因為伊
    對向車道有來車，伊不可能綠燈左轉，等到黃燈才左轉，左轉時看到告訴人闖紅
    燈，是告訴人闖紅燈來撞伊等語。惟查：
  (一)本件被告係駕駛自用小客車，沿高雄市○○○路由北向南行駛，行經高雄市○○○路口左轉欲進入大同一路時，在中華三路之慢車道上，與沿中華三路由南向北
    行經該處，由乙○○騎乘而搭載其胞妹甲○○之機車相撞擊，致告訴人乙○○、
    甲○○倒地受傷等情，業據被告直承不諱，核與告訴人等二人於原審及本院審理
    時證述之情節相符，並有道路交通事故現場圖在卷可考。是案發時被告車係轉彎
    車，而告訴人車係直行車應堪審認。
  (二)依前開道路交通事故現場圖顯示，本件肇事後，被告駕駛車輛停於交岔路口之中
    華三路北向慢車道與大同一路東向快車道行車路線交會處，頭東偏北、尾西偏南
    ，距大同一路分向限制線延伸線左前輪０．１公尺、左後輪０．４公尺，左後車
    角距北向快慢車道劃分島東側邊線延伸線１．２公尺；告訴人騎乘之機車則倒於
    被告車輛後車身右側，頭東尾西，距大同一路南側路邊延伸線前輪６．５公尺、
    後輪６．７公尺，藉此相關位置、兩車行進方向、被告車輛右前葉子板受損以及
    告訴人機車前車輪受損情形；及證人即當時被告所搭載之許乃彤於偵查中結證稱
    ：「我們是在路口之中間等候，轉黃燈時才左轉，才撞到他的，撞擊點是在慢車
    道」等語（見偵卷第八頁）相互以觀，堪認本件係被告轉彎車未讓告訴人直行車
    先行而肇事無訛。
  (三)被告雖辯稱係告訴人闖紅燈來撞伊云云，惟此已為告訴人乙○○所否認，而依前
    揭證人許乃彤之結證內容亦無法認定告訴人闖紅燈，又無其他證據證明告訴人當
    時確有闖越紅燈乙節，是被告所辯，並不足採。又由上開雙方車撞擊點即被告車
    係右前葉子板損毀、告訴人車係車頭撞損乙節觀察，顯然案發當時告訴人車已進
    入交岔路口，而被告所駕車尚未達慢車道之中心處無疑，是亦無道路交通安全規
    則第一百零二條第一項第六款但書規定「但直行車尚未進入交岔路口而轉彎車已
    達中心處開始轉彎，直行車應讓轉彎車先行」之情形，被告亦不得以此主張其有
    先行權而得免責。又被告於本院審理時請求傳訊證人許乃彤，以證明告訴人案發
    當時係闖紅燈乙情，惟該證人已於偵查中結證明確，被告對無庸再予傳訊該證人
    到庭乙節亦無意見，依刑事訴訟法第一百六十三條之二第三款之規定，尚無再行
    傳訊之必要，附此敘明。
  (四)按「汽車行駛至交岔路口時，轉彎車應讓直行車先行。」，道路交通安全規則第
    一百零二條第一項第六款前段定有明文。本件被告領有適當駕駛執照，對上開規
    定應知之甚稔，其駕車行經上開交岔路口時，原應注意其所駕駛之轉彎車應讓直
    行之告訴人車先行，而依當時天晴夜間有照明、柏油路面乾燥無缺陷之情狀，又
    無不能注意之情形，惟竟疏於注意直行車動態，即貿然左轉，致撞及告訴人車倒
    地受傷，其有過失應堪認定，且被告於原審準備程序中及審理時亦直承伊有過失
    等語（見原審卷第二一、四Ｏ頁），另查高雄市政府交通局車輛行車事故鑑定委
    員會鑑定結果，亦認被告轉彎車未讓直行車先行，為肇事原因；告訴人乙○○無
    肇事原因等語，有該委員會九十三年四月二十二日高市鑑字第九三Ｏ四Ｏ五Ｏ號
    鑑定意見書在卷可參。又告訴人乙○○受有左橫膈破裂、左大腿骨（股骨）骨折
    、左第七肋骨骨折之傷害，甲○○則受有右側頭皮血腫五×四公分、左手臂擦傷
    十×五公分、左手背擦傷四×三公分、左膝擦傷三×二公分及右側顱內出血等傷
    害，亦分別有阮綜合醫院（92）診字第1005641、0000000號驗傷診斷書二紙在警
    卷可稽，且告訴人等受有前揭傷勢，係因被告之過失行為所致，其間具有相當因
    果關係至明。本件事證明確，被告過失傷害犯行，堪予認定。
二、核被告所為，係犯刑法第二百八十四條第一項前段之過失傷害罪。被告以一過失
    行為侵害告訴人乙○○、甲○○二人之身體法益，係一行為而觸犯二罪名，為想
    像競合犯，依刑法第五十五條之規定，應從情節較重之乙○○之過失傷害罪之一
    罪處斷。被告於肇事後，在偵查犯罪職權之公務員未發覺犯罪前，即向到場處理
    之警員表明其係肇事者，此據員警葉紫峰於原審到庭結證屬實（見原審卷第三七
    頁），是被告對於未發覺之罪自首而接受裁判，應依刑法第六十二條前段規定減
    輕其刑。
三、原審以被告罪證明確，因而依刑法第二百八十四條第一項前段、第五十五條（漏
    引）、第六十二條前段、第四十一條第一項前段，罰金罰鍰提高標準條例第一條
    前段、第二段之規定，併審酌被告就本件事故應負完全責任，迄未賠償告訴人損
    失，及告訴人等所受傷勢非微，因此造成日常生活不便等一切情狀，量處有期徒
    刑三月，並諭知易科罰金之折算標準。核其認事用法均無不合，量刑亦尚妥適，
    被告仍執前詞否認其有過失，指摘原判決不當，提起上訴，並無理由，應予駁回
    。
四、據上論斷，應依刑事訴訟法第三百六十八條，判決如主文。
本案經檢察官許月雲到庭執行職務。
中      華      民      國    九十三    年      十      月    二十六    日
                              臺灣高等法院高雄分院刑事第五庭
                                  審判長法官  曾永宗
                                        法官  邱永貴
                                        法官  陳明富
右正本證明與原本無異。
不得上訴。
                                  法院書記官  張宗芳
中    華    民    國      九十三      年      十      月    二十六    日
附錄法條
刑法第二百八十四條
(過失傷害罪)
因過失傷害人者，處六月以下有期徒刑、拘役或五百元以下罰金，致重傷
者，處一年以下有期徒刑、拘役或五百元以下罰金。
從事業務之人，因業務上之過失傷害人者，處一年以下有期徒刑、拘役或
一千元以下罰金，致重傷者，處三年以下有期徒刑、拘役或二千元以下罰
金。
